【裁判字號】    95,交易,50
【裁判日期】    950515
【裁判案由】    業務過失傷害
【裁判全文】
臺灣臺中地方法院刑事判決              95年度交易字第50號
公  訴  人  臺灣臺中地方法院檢察署檢察官
被      告  丁○○
                      樓之1
                    國民
上列被告因業務過失重傷害案件，經檢察官提起公訴（九十四年
度偵字第一三九四三號），本院合議庭裁定改以簡式審判程序審
理，判決如下：
    主    文
丁○○從事業務之人，因業務上之過失傷害人，致重傷，處有期
徒刑捌月。
    犯罪事實
一、丁○○係以駕駛聯結車為業，為從事駕駛業務之人，於民國
    九十四年六月二十六日上午八時四十分許，駕駛車牌號碼Ｋ
    Ｚ─二七六號曳引車聯結載有貨櫃二只之車牌號碼ＰＣ─○
    九號拖車，沿國道三號公路由北往南方向行駛，於行經南向
    一五九點六公里處（屬臺中縣大甲鎮轄內）之外側車道時，
    應注意汽車行駛高速公路，不得在路肩上行駛，且應注意車
    前狀況，並隨時採取必要之安全措施，而當時天候晴、日間
    自然光線、柏油路面乾燥、無缺陷、無障礙物，且視距良好
    等客觀情形，又無不能注意之特別情事，竟為閃避自其左側
    超車，駛入其前方車道之聯結車，而不採取減速行駛之安全
    措施，且未注意路肩上有因車輛溫度過高之緊急狀況，而正
    減速行駛，準備暫停於路肩之由甲○○駕駛，搭載其子丙○○及其伯父乙○○之車牌號碼一二六○─ＨＤ號自小客車，
    即貿然偏右行駛，而駛入路肩，因而自後追撞甲○○所駕駛
    之上開自小客車，甲○○之車輛因而往前滑行超過七十公尺
    始停止，甲○○因而受頭部外傷、合併頭皮裂傷及頭、頸部
    挫傷；乙○○受有左手肘及左膝挫傷之傷害；另丙○○則受
    有嚴重頭部外傷合併腦萎縮傷害（腦部神經重度受損），先
    後經光田綜合醫院分院及行政院國軍退除役官兵輔導委員會
    臺中榮民總醫院（以下簡稱臺中榮民總醫院）接受硬腦膜下
    腔引流術、腦膜下至腹腔引流術治療後，其意識、肢體活動
    、智力均難回復至正常狀態之重傷害。余強順於肇事後，即
    打電話報警，於犯罪偵查機關未發覺前，主動向警員坦承其
    為肇事者，自首而接受裁判。
二、案經甲○○（兼就丙○○部分，獨立提出告訴）、乙○○訴
    由國道公路警察局第七警察隊報告臺灣臺中地方法院檢察署
    檢察官偵查起訴。
    理  由
一、訊據被告丁○○對於上開犯罪事實均坦承不諱，並經證人即
    告訴人甲○○於警詢、偵查及本院審理時證述：案發當時是
    因為伊發現所駕駛之車輛有異狀，溫度升高，且當時證人即
    告訴人乙○○身體不舒服，要吐痰，所以伊就變換車道至路
    肩，並開啟警示燈減速行駛，在尚未完全停止前，就遭被告
    所駕駛之車輛自後撞擊等語；證人即告訴人乙○○於警詢及
    偵查中證述：伊當日是乘坐證人甲○○所駕駛之車輛，由中
    壢上高速公路欲至雲林縣斗六市，因之前有喝酒，所以沿途
    都是半醒半睡之間，待車輛行駛至車禍發生路段，伊轉頭要
    向車外吐痰時，就遭被告車輛自後追撞等語甚為明確，且有
    光田綜合醫院所出具之證人甲○○、乙○○、被害人丙○○
    之光田綜合醫院分院診斷證明書各一份、臺中榮民總醫院所
    出具之被害人丙○○診斷證明書二份及病歷一份、道路交通
    事故現場圖、道路交通事故調查報告表(一)、(二)、國道公路警
    察局第七警察隊道路交通事故肇事人是否自首情形紀錄表、
    臺中市警察局舉發違反道路交通管理事件通知單、車號查詢
    汽車車籍、車號查詢拖車車籍各一份及事故現場照片共十二
    張等資料在卷可稽，足見被告自白與事實相符，堪以採信。
    按汽車行駛時，駕駛人應注意車前狀況，並隨時採取必要之
    安全措施；汽車行駛高速公路，不得有在路肩行駛之行為，
    道路交通安全規則第九十四條第三項及高速公路交通管制規
    則第九條第一項第二款分別定有明文。被告駕駛車輛行駛於
    高速公路，自應注意並遵守前揭規定，而本件事故發生時，
    天候晴、為日間自然光線，路面乾燥、無缺陷、無障礙物、
    視距良好，有前揭道路交通事故調查報告表(一)在卷可參，依
    當時情形並無不能注意之情事，被告因前方有自左側超車超
    車，駛進被告車輛原行駛車道之聯結車，原應採取減速之必
    要措施，以與前方之車輛保持安全行車距離，惟其卻未如此
    ，又未注意路肩有證人甲○○所駕駛之車輛，反而貿然向右
    側偏行，違規駛入路肩，致發現路肩上有證人甲○○所駕駛
    之車牌號碼一二六○─ＨＤ號自小客車時，已煞車不及，就
    車禍之發生，自有過失。本件經送臺灣省臺中縣區車輛行車
    事故鑑定委員會鑑定結果，亦認被告駕駛聯結車行經肇事地
    段，未注意車前狀況，貿然向右偏跨入路肩行駛，致發現路
    肩前方有證人甲○○駕駛之車牌號碼一二六○－ＨＤ號自用
    小客車時，煞車防範不及，自後重撞前方證人甲○○駕駛之
    前開車輛，為肇事原因，有該委員會九十四年十一月十六日
    中縣鑑字第○九四五五○三四九七號函及所附鑑定報告書各
    一份附卷可佐。至檢察官起訴書雖認被告有未與前車保持安
    全距離之過失，惟查，本件證人甲○○所駕駛之車輛，並非
    行駛在被告同一車道前方，而為被告自後追撞，縱被告於事
    故發生前，行駛於外側車道之際，有未與前車保持安全距離
    之情形，然在突有車輛超車進入被告原行駛之外側車道前方
    時，若被告注意及路肩有證人甲○○之車輛，並採取減速行
    駛之安全措施，即可避免本件車禍之發生，因此被告於行駛
    於外側車道之時，是否與前車保持安全距離，應與本件車禍
    之發生無關聯。另查，證人甲○○、乙○○及被害人丙○○
    係因本件車禍而受有如犯罪事實欄所載之傷勢，其與被告之
    過失行為間，復有相當之因果關係。又本院就被害人丙○○
    所受傷害，經函詢臺中榮民總醫院，其函覆：「病患丙○○
    目前意識狀況仍屬於無意識情況，肢體活動仍僵硬，腦部萎
    縮表示腦部重度神經組織受損，可能回復之機會比較少，類
    似植物人狀況的機會必須考慮，但是小孩的腦部比較大人而
    言，可以藉著良好的復建治療而得到改善」、「病患丙○○
    腦部外傷的情況，為重度外傷引致難治的傷害，難回復至原
    來正常狀態」等語，有該醫院九十五年三月九日中榮醫企字
    第０９５０００２９１８號、同年月三十一日中榮醫企字第
    ０９５０００４２３９號函附卷可證，堪認被害人丙○○所
    受之傷害，應屬刑法第十條第四項「其他於身體或健康，有
    重大不治或難治之傷害」。至被告雖供稱：車禍發生當時，
    證人甲○○所駕駛之車輛係停放在路肩，未開啟警示燈，亦
    未依法擺放三腳架警告後方來車，亦有過失云云，惟證人甲○○之車輛遭被告車輛自後追撞，往前滑行超過七十公尺始
    停止，其車輛後方幾乎全毀，因此無法依事故後證人甲○○
    車輛之狀況，判斷證人甲○○有無開啟警示燈。然審之證人
    甲○○迭證述：伊當時係在減速行駛當中，且有開啟警示燈
    等語，被告又於本院審理時供稱：伊看到證人甲○○之車輛
    至伊撞到該車為止，僅有一、二秒之時間等語，則被告在如
    此短暫之時間，且又十分緊急之情況下，其注意力是否能及
    於證人甲○○有無開啟警示燈乙節，殊值懷疑，是本院認尚
    無積極證據足認為證人甲○○就本件車禍之發生，有何過失
    存在。進一步言，縱認證人甲○○有被告所稱之過失，惟被
    告與證人甲○○之過失合併為本件車禍發生之原因，亦無法
    以此解免被告業務過失重傷害之責任，是被告業務過失傷害
    及重傷害之犯行，均堪認定，應予依法論科。
二、按被告係聯結車職業駕駛，為從事業務之人，故核被告所為
    係犯刑法第二百八十四條第二項前段之業務過失傷害及同項
    後段之業務過失傷害人致重傷害罪。其一過失行為，同時致
    證人甲○○、乙○○及被害人丙○○均受傷害，為想像競合
    犯，應依刑法第五十五條從一重之業務過失傷害人致重傷害
    罪處斷。被告肇事後主動打電話報案，於國道公路警察局第
    七警察隊偵詢時坦承過失肇事，並願接受裁判，有警訊筆錄
    一份附卷可佐，核與自首要件相符，依刑法第六十二條前段
    減輕其刑。爰審酌被告就本件車禍之發生，須負完全責任，
    過失程度非輕，且證人甲○○及乙○○之傷勢固較輕微，惟
    被害人丙○○係九十四年三月二十九日出生，於本件車禍發
    生時，僅三個月大，因本件車禍致使腦部萎縮之嚴重傷害，
    而無法健全成長，不僅造成被害人丙○○身心極大損害，並
    頓使其家人從甫獲新生兒之喜悅中，墮入愁雲慘霧之中，且
    被害人丙○○日後之醫療照顧，對於其家人亦造成精神上及
    經濟上之重大負擔，而被告迄今除賠償被害人丙○○二十五
    萬元外（被告雖於本院審理時陳稱其投保之保險公司業已賠
    償一百六十九萬八千一百八十五元予被害人丙○○，惟經本
    院依被告所提供之資料向蘇黎世保險公司之職員譚義光查證
    結果，該筆保險給付，係因被告與其所投保之友聯保險公司
    遲未能與證人甲○○達成和解，證人甲○○始自行向其所投
    保之蘇黎世保險公司申請理賠所獲得之保險給付，仍非屬被
    告給付之賠償金），並未積極與證人甲○○、乙○○達成和
    解，並賠償證人甲○○、乙○○及被害人丙○○之損害，惟
    念其犯罪後坦承犯行，應有認錯悔過之意，態度尚佳等一切
    情狀，量處如主文所示之刑，以示懲儆。
據上論斷，應依刑事訴訟法第二百七十三條之一第一項、第二百
九十九條第一項前段，刑法第二百八十四條第二項、第六十二條
、第五十五條，罰金罰鍰提高標準條例第一條前段，判決如主文
。
本案經檢察官戊○○到庭執行職務。
中    華    民    國    95    年    5     月    15    日
                  刑事第三庭    法  官  郭 妙 俐
上正本證明與原本無異。
如不服本判決，應於送達後十日內向本院提出上訴狀（須附繕
本），上訴於臺灣高等法院臺中分院。
                                書記官  陳 玉 芬
中    華    民    國    95    年    5     月    15    日
附錄論罪科刑法條
刑法第二百八十四條：
因過失傷害人者，處六月以下有期徒刑、拘役或五百元以下罰金
，致重傷者，處一年以下有期徒刑、拘役或五百元以下罰金。
從事業務之人，因業務上之過失傷害人者，處一年以下有期徒刑
、拘役或一千元以下罰金，致重傷者，處三年以下有期徒刑、拘
役或二千元以下罰金。


司法院資訊處製作；財團法人民間司法改革基金會備份。
